【裁判字號】    97,訴,4820
【裁判日期】    980105
【裁判案由】    毒品危害防制條例
【裁判全文】
台灣台中地方法院刑事判決          97年度訴字第4820號
公  訴  人  臺灣臺中地方法院檢察署檢察官
被      告  甲○○
                      號
                    （現另案羈押台灣台中看守所）
上列被告因違反毒品危害防制條例案件，經檢察官提起公訴（97
年度毒偵字第5657號），經本院合議庭裁定，由受命法官依法獨
任進行簡式審判程序判決如下：
    主  文
甲○○施用第一級毒品，累犯，處有期徒刑玖月。
    事  實
一、甲○○素行極為不佳，前曾犯恐嚇、竊盜、違反毒品危害防
    制條例、脫逃等罪，甲○○前因施用毒品案件，經強制戒治
    後，於民國（下同）91年7月29日執行完畢；復於前揭強制
    戒治執行完畢後5年內之93年間，因施用第二級毒品甲基安
    非他命，經臺灣臺中地方法院檢察署檢察官以93年度毒偵字
    第899號案件提起公訴，並由本院以93年度易字第894號判處
    有期徒刑10月確定；其後又因施用毒品犯行，經臺灣臺中地
    方法院檢察署檢察官提起公訴，由本院以94年度訴字第201
    號判處有期徒刑1年、1年2月，再與另案所犯脫逃罪有期徒
    刑3月，定其應執行刑為有期徒刑2年2月確定，嗣經減刑為
    有期徒刑6月、7月、1月15日，並定應執行刑為有期徒刑1年
    1月確定，甫於96年10月4日執行完畢。甲○○詎仍不知悔改
    ，復基於施用第一級毒品之犯意，於97年9月24日上午10時4
    5分許，在臺中縣梧棲鎮○○路○段857巷3號之住處內，以將
    第一級毒品海洛因放入香菸內吸用之方式施用第一級毒品海
    洛因1次。嗣於同月24日上午11時45分許，為警持本院所核
    發之搜索票，在上址查獲，且經其同意帶回警局採尿送驗結
    果，呈嗎啡陽性反應，始查悉上情。
二、案經臺中縣警察局清水分局報請臺灣台中地方法院檢察署檢
    察官偵查起訴。
    理  由
一、按除被告所犯為死刑、無期徒刑、最輕本刑為三年以上有期
    徒刑之罪或高等法院管轄第一審案件者外，於前條第一項程
    序進行中，被告先就被訴事實為有罪之陳述時，審判長得告
    知被告簡式審判程序之旨，並聽取當事人、代理人、辯護人
    及輔佐人之意見後，裁定進行簡式審判程序，刑事訴訟法第
    二百七十三條之一第一項定有明文。本件被告所犯係死刑、
    無期徒刑、最輕本刑為三年以上有期徒刑以外之罪，其於準
    備程序中就被訴事實為有罪之陳述，且經審判長告知被告簡
    式審判程序之旨，並聽取公訴人及被告之意見後，本院合議
    庭認為適宜而裁定由受命法官獨任進行簡式審判程序，合先
    敘明。
二、現行刑事訴訟法為保障被告之反對詰問權，排除具有虛偽危
    險性之傳聞證據，以求實體真實之發現，於該法第一百五十
    九條第一項明定被告以外之人於審判外之言詞或書面陳述，
    除法律有規定者外，不得作為證據。是被告以外之人於審判
    外之陳述，除有同條第二項之除外情形，或符合同法第一百
    五十九條之一至第一百五十九條之五，或其他法律有特別規
    定得為證據之情形者外，自不採為論罪之依據。簡式審判程
    序，貴在審判程序之簡省便捷，檢察官指出之證據方法，只
    要被告及辯護人無異議，即可使用，縱或是被告以外之人在
    審判外之陳述，亦得作為證據，是刑事訴訟法第一百五十九
    條第二項規定；「法院以簡式審判程序，不適用之」；第二
    百七十三條之二規定：「簡式審判程序之證據調查，不受第
    一百五十九條第一項…規定之限制」，是於簡式審判程序，
    有關傳聞證據之證據能力限制規定自無適用之餘地，合先敘
    明。
三、上揭事實，業據被告甲○○於本院審理時坦承不諱，而被告
    為警查獲，經警採其尿液送請私立中山醫學大學附設醫院藥
    物濫用檢測中心檢驗結果，檢出嗎啡呈陽性反應，此有該檢
    測中心九十七年十月三日第八五七三五九號尿液篩檢檢驗報
    告一份在卷可憑，此外，復有前揭臺灣台中地方法院檢察署
    被告之刑案資料查註紀錄表、臺灣高等法院被告全國前案紀
    錄表各一紙附卷可稽，足認被告之自白與事實相符，事證明
    確，被告施用毒品犯行堪予認定。次按92年7月9日新修正之
    毒品危害防制條例就施用毒品者，祇於「初犯」及「5年後
    再犯」2種情形，有其追訴條件之限制，即須於初犯經觀察
    、勒戒或強制戒治釋放後，5年內均無施用毒品之行為，始
    能認其前所實施之觀察、勒戒或強制戒治已足遮斷毒癮，而
    得於5年後再犯時，再予適用初犯之規定，重行觀察、勒戒
    等程序。倘5年內已經再犯，被依法追訴處罰，縱其第3次（
    或第3次以上）施用毒品之時間在初犯釋放5年以後，即與「
    5年後再犯」之情形有別，且因已於「5年內再犯」，顯見其
    再犯率甚高，原實施觀察、勒戒或強制戒治，已無法收其實
    效，而無5年戒斷期之存在，自無再經觀察、勒戒及強制戒
    治之必要，應由檢察官逕行起訴，始符新法修正之本旨，最
    高法院95年度第7次及97年度第5次刑事庭會議決議可資參照
    。查被告本次施用海洛因之犯行，距前次強制戒治執行完畢
    雖已逾5年，惟被告於該強制戒治執行完畢釋放後5年內，曾
    因施用毒品案件，經法院宣示判決確定並執行完畢，已如前
    述，並有本署刑案資料查註紀錄表附卷可稽。顯見其並非於
    觀察、勒戒或強制戒治執行完畢後5年內均無任何施用毒品
    之犯行，揆諸前開說明，被告所為本件施用海洛因之犯行，
    即無「初犯」規定之適用，自毋須再重新施予觀察勒戒之處
    遇程序，而應直接訴追處罰。
四、按海洛因係毒品危害防制條例第二條第二項第一款所定之第
    一級毒品，不得非法施用，是核被告甲○○所為，係犯毒品
    危害防制條例第十條第一項之施用第一級毒品罪。被告施用
    第一級毒品前後持有第一級毒品之低度行為，應為其施用第
    一級毒品之高度行為所吸收，不另論罪。查被告甲○○前因
    施用毒品案件，經強制戒治後，於91年7月29日執行完畢；
    復於前揭強制戒治執行完畢後5年內之93年間，因施用第二
    級毒品甲基安非他命，經臺灣臺中地方法院檢察署檢察官以
    93年度毒偵字第899號案件提起公訴，並由本院以93年度易
    字第894號判處有期徒刑10月確定；其後又因施用毒品犯行
    ，經臺灣臺中地方法院檢察署檢察官提起公訴，由本院以94
    年度訴字第201號判處有期徒刑1年、1年2月，再與另案所犯
    脫逃罪有期徒刑3月，定其應執行刑為有期徒刑2年2月確定
    ，嗣經減刑為有期徒刑6月、7月、1月15日，並定應執行刑
    為有期徒刑1年1月確定，甫於96年10月4日執行完畢，此有
    臺灣台中地方法院檢察署刑案資料查註紀錄表在卷可按，其
    於五年之內再故意犯有期徒刑以上之本罪，係屬累犯，應依
    刑法第四十七條第一項之規定，加重其刑。爰審酌被告甲○
    ○犯罪之動機、目的、手段、品行極為不佳，詳如前述，此
    有台灣台中地方法院檢察署刑案資料查註紀錄表一份在卷可
    按，被告曾有施用毒品不良素行，經執行完畢後，仍不知警
    惕，再次施用毒品，經檢察官依初次勒戒、觀察後無繼續施
    用傾向為不起訴處分確定後，仍不知悔改警惕，猶繼續施用
    毒品不輟，情節非輕，有失政府制定毒品危害防制條例之立
    法美意，本不宜寬貸，惟此乃自戕且容易成癮之行為，從另
    一角度觀察，應視同病人看待，及犯後已坦承犯行，態度良
    好等一切情狀，量處如主文所示之刑，以資懲儆。
據上論斷，應依刑事訴訟法第二百九十九條第一項前段、第二百
七十三條之一第一項，毒品危害防制條例第十條第一項，刑法第
十一條前段、第四十七條第第一項，判決如主文。
中    華    民    國    98    年    1     月    5     日
                  刑事第六庭    法  官  洪俊誠
以上正本證明與原本無異。
如不服本判決，應於判決收受送達後10日內向本院提出上訴狀，
上訴於臺灣高等法院臺中分院（並應敘述具體上訴理由及檢附繕
本）。上訴書狀如未敘述上訴理由，應於上訴期間屆滿後20日內
補提上訴理由書於本院（均須按他造當事人之人數附具繕本）「
切勿逕送上級法院」。
                                書記官  蕭榮峰
中    華    民    國    98    年    1     月    5     日
附錄論罪科刑實體法條文：
毒品危害防制條例第十條：
施用第一級毒品者，處六月以上五年以下有期徒刑。
施用第二級毒品者，處三年以下有期徒刑。


司法院資訊處製作；財團法人民間司法改革基金會備份。
